【裁判字號】    98,易,1783
【裁判日期】    990316
【裁判案由】    賭博
【裁判全文】
臺灣臺南地方法院刑事判決              98年度易字第1783號
公  訴  人  臺灣臺南地方法院檢察署檢察官
被      告  乙○○
上列被告因賭博案件，經檢察官聲請簡易判決處刑（98年度偵字
第10727號），本院認為有刑事訴訟法第451條之1第4項但書之情
形，應適用通常程序，判決如下：
    主  文
乙○○共同連續犯圖利聚眾賭博罪，處有期徒刑參月，如易科罰
金以銀元參佰元(即新臺幣玖佰元)折算壹日，減為有期徒刑壹月
又拾伍日，如易科罰金以銀元參佰元(即新臺幣玖佰元)折算壹日
。扣案存摺伍本、電話單壹份、雜記紙（一）壹本、雜記紙（二
）柒張、匯款單資料拾張、筆記本伍本，均沒收。
    事  實
一、乙○○與綽號「阿千」之姓名年籍不詳某成年人，共同基於
    意圖營利之犯意聯絡，連續自民國94年初起，至95年6月30
    日止，由綽號「阿千」者擔任組頭，乙○○為其「柱仔腳」
    ，在臺南市○○區○○路196號住處，透過電腦網路於E郵局
    網站（網址不詳）內經營簽賭站，以美國及臺灣職業棒球比
    賽輸贏，當日由電腦賭盤開出賠率，供不特定人士下注賭博
    財物，乙○○每新台幣（下同）1萬元抽取1百元牟利後，交
    給組頭「阿千」。嗣於98年6月4日18時46分許，經警在上址
    搜索查扣存摺5本、電話單1份、雜記紙（一）1本、雜記紙
    （二）7張、匯款單資料10張、筆記本5本等物，而查知上情
    。
二、案經高雄縣警察局鳳山分局報請臺灣臺南地方法院檢察署檢
    察官偵查向本院聲請簡易判決處刑。
    理  由
一、訊據被告對於上開犯罪事實坦承不諱，並有扣案臺灣臺南地
    方法院檢察署搜索扣押筆錄、扣押物品目錄表在卷及存摺5
    本、電話單1份、雜記紙〈一〉1本、雜記紙〈二〉7張、匯
    款單資料10張、筆記本5本在卷可佐，足認被告上開自白與
    事實相符。本件事證明確，被告犯行洵堪認定。
二、按被告行為後，刑法部分條文業於94年1月7日經立法院三讀
    修正，而經總統於94年2月2日公布並於95年7月1日施行，而
    新修正之刑法第2條第1項規定：「行為後法律有變更者，適
    用行為時之法律。但行為後之法律有利於行為人者，適用最
    有利於行為人之法律。」，而該法係規範行為後法律變更所
    生新舊法律比較之準據法，於新法施行後，即應逕用該條為
    「從舊從輕」之比較；且本次法律變更，比較時應就罪刑有
    關之共犯、未遂犯、想像競合犯、牽連犯、連續犯、結合犯
    ，以及累犯加重、自首減輕暨其他法定加減原因（如身分加
    減）與加減例等一切情形，綜其全部罪刑之結果而為比較（
    最高法院95年5月23日95年度第8次刑庭會議決議參照）。經
    查：
  (一)修正後刑法第28條共犯之規定為：「二人以上共同實行犯罪
    之行為者，皆為正犯」，被告行為時之前刑法第28條共犯之
    規定為：「二人以上共同實施犯罪之行為者，皆為正犯。」
    ，揆諸本條之修正理由係為釐清陰謀共同正犯、預備共同正
    犯、共謀共同正犯是否合乎本條規定之正犯要件。而本案被
    告等既均屬實行犯罪行為之正犯，則修正後之刑法第28條並
    無較有利於被告，仍應適用修正前刑法第28條之規定。
  (二)被告行為後，刑法第56條連續犯之規定業經刪除，則被告之
    犯行，因行為後新法業已刪除連續之規定，此刪除雖非犯罪
    構成要件之變更，但顯已影響行為人刑罰之法律效果，自屬
    法律有變更，依刑法第2條第1項之規定比較新、舊法結果，
    仍以修正前刑法第56條之規定有利於被告。
  (三)修正後之刑法第41條第1項前段規定：「犯最重本刑為五年
    以下有期徒刑以下之刑之罪，而受六個月以下有期徒刑或拘
    役之宣告者，得以新臺幣一千元、二千元或三千元折算一日
    ，易科罰金。」，但依據舊法及廢止前罰金罰鍰提高標準條
    例第2條前段規定，被告行為時易科罰金折算標準，應以銀
    元3百元折算一日，經折算為新臺幣後，應以新臺幣900元折
    算為一日。比較修正前後之易科罰金折算標準，修正後之規
    定並未較有利於被告，則應依刑法第2條第1項前段規定，適
    用被告行為時即修正前刑法第41條第1項前段規定，定其折
    算標準。
  (四)綜合上述比較結果，本件被告所犯圖利聚眾賭博之行為，當
    適用修正前刑法第28條、第56條及第41條之規定。至於有關
    緩刑之規定，因緩刑係屬刑罰之執行，其所應適用者乃刑罰
    執行時及修正後之規定，並無刑法第2條第1項規定之適用，
    附此敘明。
三、核被告所為係犯刑法第268條前段營利供給賭場罪及同條後
    段營利聚眾賭博罪。其所犯上開2罪，係基於1個賭博犯意之
    決定，為達成其同一犯罪目的之各個舉動，屬於法律概念之
    一行為，為想像競合犯，應依刑法第55條規定，從一重之營
    利聚眾賭博罪處斷。被告與綽號「阿千」之姓名年籍不詳某
    成年人間，就上開營利聚眾賭博罪，有犯意聯絡及行為分擔
    ，均為共同正犯。被告自民國94年初起，至95年6月30日止
    先後多次犯有前開犯行，均時間緊接，方法相同，觸犯構成
    要件相同之罪，顯係基於概括犯意為之，依修正前刑法第56
    條之規定，為連續犯，均以一罪論，並加重其刑。另被告犯
    罪在96年4月24日以前，所宣告之刑亦未逾有期徒刑1年6月
    ，合於減刑條件，應減其刑期2分之1。本院審酌被告為圖私
    利，而提供場所並接受他人下注簽賭，敗壞社會風氣，惟簽
    賭對象僅限熟識之鄰居、朋友，並未大肆招攬，且簽賭金額
    不高，所得有限，於犯罪後就上開犯行坦承不諱，足見尚知
    悔悟等一切情狀，量處如主文所示之刑，併諭知易科罰金之
    折算標準。扣案存摺伍本、電話單壹份、雜記紙（一）壹本
    、雜記紙（二）柒張、匯款單資料拾張、筆記本伍本，係賭
    客下注簽賭、匯款及紀錄之用，為供犯罪所用之物，且為被
    告所有，應依法沒收之。
四、據上論結，依刑事訴訟法第299條第1項前段，刑法第268條
    、第38條第1項第2款、第55條、修正前刑法第28條、第56條
    、第41條第1項，刑法施行法第1條之1第1項、第2項前段，
    判決如主文。
本案經檢察官甲○○到庭執行職務。
中    華    民    國    99    年    3     月    16    日
                  刑事第一庭    法  官  鄭銘仁
以上正本證明與原本無異。
如不服本判決應於收受本判後10日內向本院提出上訴書狀，並應
敘述具體理由。其未敘述上訴理由者，應於上訴期間屆滿後20日
內向本院補提理由書狀（均須按他造當事人之人數附繕本）「切
勿逕送上級法院」。
                                書記官  郭勝華
中    華    民    國    99    年    3     月    22    日
附記：
中華民國刑法第268條（圖利供給賭場或聚眾賭博罪）
意圖營利，供給賭博場所或聚眾賭博者，處 3 年以下有期徒刑
，得併科 3 千元以下罰金。

司法院資訊處製作；財團法人民間司法改革基金會備份。
